臺灣彰化地方法院員林簡易庭民事判決
110年度員簡字第209號
原      告  巫文章  
被      告  巫有慶  
上列當事人間債務人異議之訴事件，本院於民國110年9月14日言
詞辯論終結，判決如下：
    主      文
原告之訴駁回。
訴訟費用由原告負擔。
    事實及理由
一、原告主張：被告就本院108員簡字第244號民事判決訴訟費用
    新臺幣（下同）52,876元及110年度司執字第15937號執行費
    用（下稱系爭債務）為聲請強制執行之內容，惟被告積欠訴
    外人巫釀生祭祀公業（下稱祭祀公業）523.6萬元，被告有
    出具同額本票予祭祀公業為憑，但上開金額經祭祀公業屢次
    催討、提示本票，被告均未清償，而祭祀公業得知被告對原
    告有52,876元之債權，要求原告對祭祀公業清償，原告業已
    支付現金予祭祀公業，故被告對原告之債權已消滅，又被告
    前對原告散發不利文書、辱罵原告，業經本院刑事庭判決在
    案，原告已提出刑事附帶民事求償，就此亦可與被告主張抵
    銷等語，並聲明：本院110年度司執字第15937號清償債務強
    制執行事件之強制執行程序應予撤銷。
二、被告則以：被告與祭祀公業之債務尚未確定等語答辯，並聲
    明：原告之訴駁回。
三、得心證之理由：
（一）原告主張被告向本院聲請強制執行之事實，業經本院調閱
      110年度司執字第15937號清償債務強制執行事件（下稱執
      行案件）全卷核閱無誤，應堪信為真實。
（二）按執行名義成立後，如有消滅或妨礙債權人請求之事由發
      生，債務人得於強制執行程序終結前，向執行法院對債權
      人提起異議之訴。如以裁判為執行名義時，其為異議原因
      之事實發生在前訴訟言詞辯論終結後者，亦得主張之；執
      行名義無確定判決同一之效力者，於執行名義成立前，如
      有債權不成立或消滅或妨礙債權人請求之事由發生，債務
      人亦得於強制執行程序終結前提起異議之訴；依前二項規
      定起訴，如有多數得主張之異議原因事實，應一併主張之
      。其未一併主張者，不得再行提起異議之訴，強制執行法
      第14條定有明文。查執行案件之執行名義，係本院108年
      度員簡字第244號民事判決（下稱前案），依上開規定，
      原告得以前案言詞辯論終結後之異議原因事實，對被告提
      起異議之訴。
（三）另按第三人與債務人訂立契約承擔其債務者，非經債權人
      承認，對於債權人不生效力；又向第三人為清償，經其受
      領者，其效力依左列各款之規定：一、經債權人承認或受
      領人於受領後取得其債權者，有清償之效力。二、受領人
      係債權之準占有人者，以債務人不知其非債權人者為限，
      有清償之效力。三、除前二款情形外，於債權人因而受利
      益之限度內，有清償之效力，民法第301條、第310條分別
      定有明文。就是否承認原告對祭祀公業清償系爭債務乙節
      ，被告於本院審理中明確否認（院卷第49頁），而原告就
      被告承認原告對祭祀公業清償、祭祀公業受領後已取得系
      爭債務之債權、或被告因而受有利益等情，均不能舉證以
      實其說，自不能認為原告未經被告承認，即自行對訴外人
      祭祀公業所為之清償，已生對被告清償之效力。至原告雖
      稱其另對被告提起刑事附帶民事訴訟請求損害賠償，並主
      張抵銷，惟未提出相關勝訴判決為證，亦難憑採。
四、綜上所述，原告請求撤銷本院110年度司執字第15937號清償
    債務強制執行事件之強制執行程序，為無理由，應予駁回。
五、本件事證已臻明確，兩造其餘攻擊防禦方法及舉證，經審酌
    與判決結果不生影響，爰不逐一論述。另按攻擊或防禦方法
    ，除別有規定外，應依訴訟進行之程度，於言詞辯論終結前
    適當時期提出之，民事訴訟法第196條第1項定有明文。查原
    告提出之民事陳報狀，係於110年9月15日上午10時送達本院
    （院卷第55頁），顯為言詞辯論終結後始提出，本院自無從
    予以審酌（最高法院97年度台上字第2607號判決、96年度台
    簡抗字第23號判決意旨參照），附此敘明。
六、訴訟費用負擔之依據：民事訴訟法第78條。 
中　　華　　民　　國　　110 　年　　10　　月　　5 　　日
        　　　　　員林簡易庭  法  官  黃士瑋　　　　　　
以上正本係照原本作成。
如不服本判決，須於判決送達後20日內，向本院提出上訴狀。（
須按他造當事人之人數附繕本）。如委任律師提起上訴者，應一
併繳納上訴審裁判費。
中　　華　　民　　國　　110 　年　　10　　月　　5 　　日
                              書記官  張莉秋